臺灣花蓮地方法院刑事判決　　　　　　　　　　　　　　 九十三年度自字第八號
　　自　訴　人　丁○○
　　自訴代理人　甲○○律師
　　被　　　告　丙○○
右列被告因家庭暴力罪之傷害案件，經自訴人提起自訴，本院判決如左：
    主  文
丙○○傷害人之身體，處有期徒刑柒月。
    事  實
一、丙○○是丁○○的親姪，為三親等的旁系血親，兩人具有家庭暴力防治法第三條
    第四款所定的家庭成員關係，緣因丙○○聽聞友人乙○○稱，於民國九十三年三
    月二十日看見丁○○至丙○○的豬舍偷豬隻（丁○○所涉犯之竊盜罪嫌業據丁○○提出告訴偵查中），丙○○遂於同年三月二十一日向丁○○之妻問及此事，丁○○知情後，遂於同年三月二十二日下午五時許左右至丙○○位於花蓮縣吉安鄉
    南華村一四０號住處欲釐清真相，二人因此發生爭執，丙○○竟因認為丁○○要
    出手毆打他，就基於傷害丁○○的意思，徒手和丁○○互毆，致丁○○受有臉部
    及頭皮多處撕裂傷、鼻骨骨折、雙側慢性硬腦膜下出血、左側眼球內陷、左眼球
    後血腫、左眼窩內側壁骨折及右上正中門齒牙冠斷裂等傷害。
二、案經自訴人丁○○提起自訴。
    理  由
一、被告丙○○在本院審理時雖然坦承在上述的時間、地點和自訴人丁○○有互毆的
    情事，但是仍然辯稱：當天是丁○○先動手打人，他才會回手自衛等語。然而經
    本院調查後認為：
（一）按正當防衛必須對於現在不法之侵害始得為之，若侵害業已過去，即無正當防
      衛可言。至彼此互毆，又必以一方初無傷人之行為，因排除對方不法之侵害而
      加以還擊，始得以正當防衛論。故侵害已過去後之報復行為，與無從分別何方
      為不法侵害之互毆行為，均不得主張防衛權；而衡之一般社會經驗法則，互毆
      係屬多數動作構成單純一罪而互為攻擊之傷害行為，縱令一方先行出手，而還
      擊之一方在客觀上茍非單純對於現在不法之侵害為必要排除之反擊行為，因其
      本即有傷害之犯意存在，則對其互為攻擊之還手反擊行為，自無主張正當防衛
      權之餘地。上述的見解，可以參考最高法院三十年上字第一０四０號判例、八
      十四年臺非字第二０八號的判決意旨。
（二）被告和自訴人互毆並造成自訴人受傷的事實，除據被告自白外，並據目擊證人
      乙○○結證詳盡，且有自訴人的診斷證明書七份及受傷照片四張附在卷內可以
      參酌，足以佐證被告自白的真實性。被告雖辯稱：他是為了防衛才回手打自訴
      人，他也有受傷等語，然參酌被告身型壯碩（被告自稱身高一百六十五公分、
      體重八十五公斤），且於本院自承他於互毆時是直接亂捶自訴人的頭，他雖然
      也有受傷，但並未就醫而是自行擦藥等語，證人乙○○證稱被告與自訴人打架
      時是被告佔上風等語，以及自訴人所受傷勢的嚴重程度以觀，被告的回手還擊
      行為在客觀上顯然不是單純地要排除現在不法的侵害而已，其本即有傷害之犯
      意存在至明，則徵之上述判例及判決意旨的說明，被告所為自無主張正當防衛
      權之餘地。本件事證明確，被告的傷害犯行可以認定。
二、被告丙○○的行為所觸犯的罪名是：刑法第二百七十七第一項前段的傷害罪，被
    告是自訴人的親姪，兩人具有家庭暴力防治法第三條第四款所定的家庭成員關係
    ，故所犯之傷害罪屬家庭暴力罪之暴力犯行。自訴意旨雖認為被告是和另外二名
    不詳姓名年籍之人共同傷害自訴人，但是並未提出任何證據資料為證，自無從認
    定被告為共同正犯，併此敘明。本院審酌被告和自訴人是親戚又是鄰居，平日的
    關係本來都還不錯，且被告是一位身材壯碩的年輕人，竟因豬隻是否遭竊一事而
    與當時為五十六歲的自訴人互毆，出手之重並造成自訴人嚴重的傷害，以及被告
    犯罪後對其傷害行為仍避重就輕，只因認為自己的豬隻遭竊且是自訴人先動手毆
    打他，就合理化回手互毆的行為，毫不反省對長輩出手過重的傷害行為，而且至
    今仍不賠償自訴人的損害等一切情狀，量處如主文所記載的刑罰。
據上論斷，應依刑事訴訟法第三百四十三條、第二百九十九條第一項前段，刑法第二
百七十七條第一項，罰金罰鍰提高標準條例第一條前段，判決如主文。
中      華      民      國      九十四      年      三    月     八     日
                              臺灣花蓮地方法院刑事第三庭
                                  審判長法  官    鄭培麗
                                        法  官    饒金鳳
                                        法  官    陳雅敏
右正本證明與原本無異。
如對本判決不服，應於送達後十日內，向本院提出上訴狀。（應抄附繕本）
                                  法院書記官
中      華      民      國      九十四      年      三    月     八     日
附錄本判決論罪之法律條文：
刑法第二百七十七條第一項
傷害人之身體或健康者，處三年以下有期徒刑，拘役或一千元以下罰金。
